【裁判字號】    89,台上,4034
【裁判日期】    890713
【裁判案由】    違反毒品危害防制條例
【裁判全文】
最高法院刑事判決                              八十九年度台上字第四○三四號
    上  訴  人  台灣高等法院檢察署檢察官
    上  訴  人
    即  被  告  甲○○
右上訴人等因被告違反毒品危害防制條例案件，不服台灣高等法院中華民國八十九年
三月三十日第二審判決（八十九年度上訴字第八一號，起訴案號：台灣台北地方法院
檢察署八十七年度偵字第三二九三、三三八七、五○三九、六二七○號），提起上訴
，本院判決如左：
    主  文
原判決撤銷，發回台灣高等法院。
    理  由
本件原判決認定上訴人即被告甲○○基於販賣毒品海洛因營利之概括犯意，自民國八
十六年底至八十七年二月十日止，在台北市○○路旁之麥當勞速食店、西門町圓環，
及台北縣汐止鎮○○路○段一八七巷八弄等處，以每包新台幣（下同）一千元至二千
元不等之價錢，連續多次販賣海洛因予陳錫裕、余正勝、黎文政、陳佩欽等人等情。
因而維持第一審論處被告連續販賣毒品罪刑之判決，駁回被告在第二審之上訴，固非
無見。
惟查：(一)科刑之判決書，須將認定之犯罪事實詳記於事實欄，然後於理由內逐一說明
其憑以認定之證據，使事實與理由兩相一致，方為合法。原判決係以證人陳錫裕、余
正勝、黎文政、陳佩欽之供證，作為被告販賣海洛因予該四人之憑據。然由原判決理
由欄所載述憑以認定被告犯罪之各該證人供證內容以觀，余正勝就向被告購買海洛因
之次數、價錢並未供述；陳佩欽就向被告購買海洛因之次數並未供陳（見原判決理由
一之（二）、（三））。又陳錫裕或稱向被告購買海洛因二次，每一次購買一千元，
或稱向被告購買海洛因二次，第一次購買二千元，第二次未成交即被查獲，所供述內
容齟齬不一（見原判決理由一之（一））。另黎文政或謂向被告購買海洛因三次，或
謂購買二次，所供稱內容亦前後不同（見原判決理由一之（三））。而原判決事實欄
就被告如何販賣海洛因予各該證人之次數、價錢及是否全部既遂等情，並未翔實記載
，則其事實已欠明確，自難為適用法則之判斷。(二)檢察官公訴意旨認被告亦販賣海洛
因予范輔誠，而原判決就上訴人此部分被訴犯行，未予以判決，復未說明其理由，自
有已受請求之事項未予判決之違誤。又公訴意旨並未指訴被告販賣海洛因予陳錫裕、
陳佩欽，乃原判決將此部分併予審判，而未說明何以得一併審判之理由，難謂無理由
不備之違誤。(三)起訴書記載被告係與陳錫裕、陳佩欽共同為販賣海洛因予余正勝、黎
文政之犯行，原判決並未詳實說明起訴書斯項記載如何不足採之理由，即逕認被告係
獨自一人販賣海洛因予余正勝、黎文政，自有理由不備之違誤。(四)舊法肅清煙毒條例
第十三條之規定（新制定之毒品危害防制條例第十九條第一項亦有相同規定），係刑
法第三十八條第一項第三款、第三項但書之特別規定，採義務沒收主義，故販賣毒品
所得之金錢，如能認定確係販賣毒品所得之款項，均應宣告沒收，不以當場搜獲扣押
者為限。原判決既認定被告以一千元至二千元之不等價錢，販賣毒品予陳錫裕、余正
勝、黎文政、陳佩欽等人既遂，然被告販賣毒品所得金錢何以未依肅清煙毒條例第十
三條第一項之規定宣告沒收，原判決未予說明，亦有理由不備之違誤。以上或為上訴
意旨所指摘，或為本院得依職權調查之事項。檢察官上訴意旨指摘原判決不當（被告
雖僅提出上訴狀，而未提出上訴理由狀，然被告係經判處無期徒刑，原審應依職權逕
送上訴，仍應認為被告已合法上訴），非無理由，應認有發回更審之原因。
據上論結，應依刑事訴訟法第三百九十七條、第四百零一條，判決如主文。
中      華      民      國    八十九    年      七      月     十三     日
                              最高法院刑事第八庭
                                  審判長法官  吳  雄  銘
                                        法官  池  啟  明
                                        法官  石  木  欽
                                        法官  郭  毓  洲
                                        法官  吳  三  龍
      右正本證明與原本無異
                                              書  記  官
中      華      民      國    八十九    年      七      月     十七     日


司法院資訊處製作；財團法人民間司法改革基金會備份。
